【裁判字號】    97,毒抗,17
【裁判日期】    970408
【裁判案由】    觀察勒戒處分
【裁判全文】
臺灣高等法院高雄分院刑事裁定          97年度毒抗字第17號
抗  告  人  臺灣高雄地方法院檢察署檢察官
被      告  甲○○
上列抗告人因被告聲請觀察勒戒案件，不服臺灣高雄地方法院中
華民國97年2 月20日裁定（96年度審毒聲字第37號），提起抗告
，本院裁定如下：
    主  文
原裁定撤銷，發回臺灣高雄地方法院。
    理  由
一、抗告意旨略以：被告雖於民國89年2 月17日因初犯施用毒品
    ，經執行觀察勒戒後，又於五年內再犯施用毒品，並於89年
    9 月1 日停止強制戒治出所；復因施用毒品經判刑確定，並
    撤銷停止戒治入所，至90年4 月24日始執行完畢。被告本次
    係96年12月11日始再施用毒品，自應依重新為治療性質之保
    安處分程序，而非逕予追訴。原裁定逕認「須五年內均未再
    有任何施用毒品之犯行」，始足當之，實非妥適，爰提起抗
    告請求撤銷原裁定等語。
二、按施用第一級毒品及施用第二級毒品，均為犯罪行為，毒品
    危害防制條例第10條第1 項、第2 項定有處罰明文。故施用
    第一級毒品、第二級毒品者，依前揭規定本應科以刑罰。惟
    基於刑事政策，對合於一定條件之施用者，則依同條例第20
    條、第23條之規定，施以觀察、勒戒及強制戒治之保安處分
    。毒品危害防制條例於民國92年7 月9 日修正公布，自93年
    1 月9 日施行，其中第20條、第23條將施用毒品之刑事處遇
    程序，區分為「初犯」及「五年內再犯」、「五年後再犯」
    。依其立法理由之說明：(一)「初犯」，經觀察、勒戒或強制
    戒治後，應為不起訴處分或不付審理之裁定。(二)經觀察、勒
    戒或強制戒治執行完畢釋放後，「五年內再犯」者，因其再
    犯率甚高，原實施之觀察、勒戒及強制戒治既已無法收其實
    效，爰依法追訴或裁定交付審理。(三)至於經觀察、勒戒或強
    制戒治執行完畢釋放後，「五年後再犯」者，前所實施之觀
    察、勒戒或強制戒治已足以遮斷其施用毒品之毒癮，為期自
    新及協助其斷除毒癮，仍適用「初犯」規定，先經觀察、勒
    戒或強制戒治之程序。從而，依修正後之規定，僅限於「初
    犯」及「五年後再犯」兩種情形，始應先經觀察、勒戒或強
    制戒治程序。倘被告於五年內已再犯，經依法追訴處罰，縱
    其第三次（或第三次以上）再度施用毒品之時間，在初犯經
    觀察、勒戒或強制戒治執行完畢釋放五年以後，已不合於「
    五年後再犯」之規定，且因已於「五年內再犯」，顯見其再
    犯率甚高，原實施觀察、勒戒或強制戒治，已無法收其實效
    ，即應依該條例第10條處罰（最高法院95年度第7 次刑事庭
    會議參照）。
三、查被告於89年1 月間因施用毒品，經臺灣高雄地方法院89年
    度毒聲字第619 號裁定送觀察、勒戒後，認無繼續施用傾向
    ，於89年2 月17日釋放出所，經臺灣高雄地方法院檢察署檢
    察官89年度毒偵字第734 號為不起訴處分。嗣又施用毒品，
    經臺灣高雄地方法院89年度毒聲字第1926號裁定送觀察、勒
    戒後，認有繼續施用傾向，經臺灣高雄地方法院89年度毒聲
    字第2421號令入戒治處所施以強制戒治1 年，起訴部分經同
    法院89年度鳳簡字第237 號判處有期徒刑6 月確定；復經同
    法院89年度毒聲字第6395號裁定停止戒治，於89年9 月1 日
    釋放出所。被告又因施用毒品，經臺灣屏東地方法院89年易
    字第1520號判處有期徒刑1 年確定，並經臺灣高雄地方法院
    89年度毒聲字第7940號裁定撤銷停止戒治，於89年10月18日
    再度入所受強制戒治，至90年4 月24日始執行完畢之事實，
    有臺灣高等法院被告前案紀錄表可稽。被告既於96年12月11
    日17時許，在高雄市小港區○○○○路112 號住處內，始再施
    用毒品為警查獲，足見被告係屬「五年後再犯」之情形，檢
    察官抗告意旨指摘原裁定未諭知被告令入勒戒處所觀察勒戒
    不當，為有理由，爰將原裁定撤銷，發回原審法院依法更為
    裁定。
四、據上論結，應依刑事訴訟法第413 條前段，裁定如主文。
中    華    民    國    97    年    4     月    8     日
                  刑事第五庭    審判長法  官  曾永宗
                                      法  官  任森銓
                                      法  官  王伯文
以上正本證明與原本無異。
不得抗告。
中    華    民    國    97    年    4     月    7     日
                                      書記官  黎  珍


司法院資訊處製作；財團法人民間司法改革基金會備份。
